【裁判字號】    99,簡上,6
【裁判日期】    990603
【裁判案由】    損害賠償
【裁判全文】
臺灣桃園地方法院民事判決               99年度簡上字第6號
上  訴  人  甲○○
被  上訴人  丙○○
訴訟代理人  乙○○
上列當事人間請求損害賠償事件，上訴人對於中華民國98年11月
19日臺灣桃園地方法院桃園簡易庭98年度桃簡字第765 號第一審
判決提起上訴，於99年5 月20日言詞辯論終結，本院判決如下：
    主  文
上訴駁回。
第二審訴訟費用由上訴人負擔。
    事實及理由
一、上訴人起訴主張：
    被上訴人因瘦身比賽名次問題，與上訴人發生爭執，竟基於
    公然侮辱及意圖散布於眾，指摘足以毀損上訴人名譽之誹謗
    犯意，利用電腦設備連結網際網路至雅虎奇摩交友網站，並
    以「優質之友～《紅辣椒》」為暱稱，在不特定人得自由點
    閱、瀏覽之被上訴人個人網頁留言版上，為下列行為：
  (一)被上訴人於民國96年5 月23日，以「我真想打你一巴掌……
    你污辱我，污辱你參加的公司，甚至妳自己的人格，既然妳
    知道參予的公司會有內部作業，妳還選擇參加」（編號1 ）
    等語，並指稱上訴人「妳得獎僥倖，妳從頭到尾只用公司瘦
    身霜而已，那是妳以廉價公司優惠方式買下他的，你怎敢去
    領去這份天上掉下來的禮物，我才覺得不公平，你的內心世
    界有太多的問題」（編號2 ）、「認定你是~ 賊」（編號3
    ）等語，足以毀損上訴人之名譽。
  (二)被上訴人又於96年6 月10日，在上開網站個人網頁心情日記
    上，以「小偷」（編號4 ）、「好比交友版上的神經病」（
    編號5 ）、「就是這女瘋子」（編號6 ）等語影射上訴人，
    於96年6 月15日則以「我只想描述事情始末，讓網友知道有
    這號人物～Grace(37)M0000000 的存在，網友互動與否請自
    行判斷…請見我5/11到今天的日記，留言版請從5/22看起，
    Grace(37) 張小姐在525 公司公開的頒獎典禮我見過」（編
    號7 ）等語，讓不特定多數網友知悉其所詆毀對象為上訴人
    ；於96年6 月16日更以「對付瘋子，真沒想到妳比我想像中
    ~ 更糟，原本只想以這樣的留言，讓妳有更好的台階下，卻
    引來更多同仇敵慨者，妳真是不值ㄚ。網友們" 於情""於理
    " 都無法理解的人，跟這種人有什麼好談的，再多的分身，
    再多的代言者，再多的委託留言，都不需要，瘋子是不需要
    理會她的」（編號8 ）等語，足認被上訴人具有公然污辱的
    犯意甚為明顯。
  (三)被上訴人再於96年6 月23日，在上開網站個人網頁心情日記
    上以「電腦幫手趙先生，語音對談部分呈現：我同時見過妳
    與G 女（要求我送她回住家~ 林口交流道附近）……身材又
    比她好太多…你有實地看過？」（編號9 ）等語，使不特定
    多數人認上訴人與已婚的趙先生有特殊未知關係，蓄意詆毀
    上訴人名節。
  (四)被上訴人於96年11月23日復以「她像她這種得了便宜還賣乖
    的人種，能好到哪可想而知... 她身上傳遞的事壞因子……
    我當時只說一句話~ 我要見他父母，看他父母是怎樣的為人
    方式，我就懂值不值得談，其他不需要……，像她這種得了
    便宜還賣乖的人種，能好到哪，可想而知……」（編號10）
    等語公然污辱上訴人父母，行徑實屬惡劣，並使上訴人之父
    在同儕面前顏面盡失，怒急攻心致原本心臟宿疾加劇。被上
    訴人並於同日續提到「瘦身事件……她給公司的存證信函是
    我對她不齒的開始……目的啥，我很清楚，行徑之可惡」（
    編號11）等語，然上訴人與雅筑公司私事，皆與被上訴人無
    關，被上訴人自無權以個人成見詆毀上訴人私人行為。
  (五)被上訴人於98年4 月26日在網路更以「紅辣椒跟晏子的事…
    網路上口水戰都是小事，如果因此鬧上法庭，鬧出人命關天
    的事，就不是小事」（編號12）等語，污蔑係上訴人逼訴外
    人張嘉晏跳樓自殺，足以毀損上訴人之名譽，對上訴人及上
    訴人家屬身心多所撻伐，造成上訴人精神上受有痛苦。
  (六)於本院審理時補充陳述：
  1.上訴人係於97年中旬與被上訴人第一次共同於臺灣桃園地方
    法院檢察署出庭，經檢方諭知始確認被上訴人為雅虎交友檔
    案0000000 「紅辣椒」之使用者，故侵權行為損害賠償請求
    權消滅時效應於此時起算，故編號1 至編號3 部分之損害賠
    償請求權並未逾2年消滅時效。
  2.編號9 上訴人與趙氏夫妻認識，並由趙某開車送回家是既有
    事實，經被上訴人編號9 之內容渲染後，雖只有特定人能理
    解所詆毀對象為何，然爾後口耳相傳散佈，即可使上訴人在
    社會上評價受到貶損。
  3.編號10之內容係公然侮辱上訴人及與事件無關之上訴人父母
    ，甚至以「人種，能好到哪」之言詞詆毀上訴人及被上訴人
    之父母。
  4.依上訴人提出之編號12留言全文可知，有網友暱稱「台灣蜘
    蛛人嗼嗼楊小壞」回應：「那個愛興訟的G 女，本就是交友
    板的敗類」等語，足認被上訴人所為已致上訴人社會上評價
    受到損害。
二、被上訴人則抗辯以：
  (一)上訴人以侵權行為之法律關係提起本件訴訟，惟觀諸上訴人
    所主張之部分事實係96年5 月23日所發生，迄上訴人起訴時
    即98年5 月25日，已逾侵權行為損害賠償請求權2 年之時效
    ，故此部分上訴人請求應無理由。
  (二)上訴人對伊之所有指控全係斷章取義，蓋本件紛爭一開始為
    上訴人主動來伊之留言板上留言，因為伊是雅筑公司的經銷
    商，以為上訴人要買東西，所以才跟上訴人互動回應，後來
    發現上訴人與伊相同，有參加公司舉辦的瘦身比賽，伊才稱
    上訴人很賊；直到比賽結束以後，公司公佈伊為第1 名，上
    訴人第2 名，上訴人就在自己的留言板稱伊是內定的，伊深
    覺受辱，乃將上訴人列為「黑名單」，令上訴人無法進入伊
    之交友版閱覽，上訴人發現「被黑」之後，隨即以其他交友
    帳號進入伊交友版，詢問伊為何將他列入黑名單中，伊才回
    覆留言稱上訴人怎麼敢去領這份天上掉下來的禮物，且「天
    上掉下來的禮物」是上訴人之前所自稱，伊只是順著上訴人
    的話寫上去，且因為是上訴人先留言說伊是內定名單，就表
    示毀謗雅筑公司的意思，伊才如此留言給上訴人，並沒有傳
    遞不實的訊息；又於網路交友版確實有不詳身分之人，故意
    將被上訴人私密資料公然暴露，被上訴人並未指述係上訴人
    所為，只是於心情日記上抒發心得情緒（96年6 月10日全篇
    係以女兒雨傘遭偷及被上訴人相片被盜用為題，論述小偷行
    為之不當，並詢及讀者的看法，全篇完全未提到上訴人。）
    再者，上訴人指控被上訴人98年4 月26日在網路留言公開張
    貼「紅辣椒跟晏子的事」，認為被上訴人詆毀上訴人云云，
    然上訴人所舉證據中，全篇文字並無任何指述係何人到處興
    訟致逼訴外人張嘉晏跳樓自殺，故被上訴人所為無誹謗侮辱
    之問題。至於上訴人稱其父因被上訴人之行為致生重病，其
    間有何因果關係，自應由上訴人負擔舉證責任。
三、原審為上訴人全部敗訴之判決。上訴人聲明不服，提起上訴
    ，其上訴聲明為：(一)原判決廢棄；(二)被上訴人應給付上訴人
    新台幣（下同）120,000 元，及自起訴狀繕本送達被上訴人
    翌日起至清償日止，按週年利率百分之5 計算之利息。被上
    訴人之答辯聲明為：上訴駁回。
四、本件上訴人主張前揭事實業據其提出與所述相符之網頁資料
    、診斷證明書、護理師證書等件為證，且被上訴人就前開留
    言為其所寫乙節並不爭執，自堪信為真實，是本件爭點厥為
    ：被上訴人編號1 至編號12之言詞有無侵害上訴人之名譽權
    ？本院判斷如下：
  (一)按因故意或過失，不法侵害他人之權利者，負損害賠償責任
    ，故意以背於善良風俗之方法，加損害於他人者亦同；不法
    侵害他人之身體或健康者，對於被害人因此喪失或減少勞動
    能力或增加生活上之需要時，應負損害賠償責任；又不法侵
    害他人之身體、健康、名譽、自由、信用、隱私、貞操，或
    不法侵害其他人格法益而情節重大者，被害人雖非財產上之
    損害，亦得請求賠償相當之金額，其名譽被侵害者，並得請
    求回復名譽之適當處分，民法第184 條第1 項、第193 條第
    1 項、第195 條第1 項固有明文。惟按，所謂名譽，係指人
    在社會所享有一切對其品德、聲譽所為之評價；而所謂侵害
    名譽，係指貶損他人人格在社會上之評價而言。故名譽有無
    受損，應依一般社會觀念，足認其人之聲譽已遭貶損始足當
    之，至於其主觀上是否感受到損害，則非認定之標準。且按
    ，發表言論與陳述事實不同，意見為主觀之價值判斷，無所
    謂真實與否，因在民主多元社會，各種價值判斷均應容許，
    而受言論自由之保障，僅能藉由言論之自由市場機制，使真
    理愈辯愈明而達到去蕪存菁之效果。
  (二)編號1至編號3部分：
    查被上訴人於96年5 月23日在網路上刊登「我真想打你一巴
    掌…你污辱我，污辱你參加的公司，甚至妳自己的人格，既
    然妳知道參予的公司會有內部作業，妳還選擇參加」（編號
    1 ）、「妳得獎僥倖，妳從頭到尾只用公司瘦身霜而已，那
    是妳以廉價公司優惠方式買下他的，你怎敢去領去這份天上
    掉下來的禮物，我才覺得不公平，你的內心世界有太多的問
    題」（編號2 ）、「認定你是~ 賊」（編號3 ）等語，肇因
    於上訴人在網路心情日記上指稱兩造所參加之瘦身比賽冠軍
    （即被上訴人）係內定名單，被上訴人乃針對上訴人對上開
    比賽提出之質疑予以解釋、回覆，並就上訴人隱瞞被上訴人
    其為參賽者之事表達其個人對上訴人行為之評價，尚難謂被
    上訴人對此可受公評之事有何詆毀上訴人名譽之行為。
  (三)編號4至編號8部分：
  1.上訴人主張被上訴人以編號4 至編號8 之言語影射詆毀上訴
    人云云，則為被上訴人所否認。查由被上訴人於96年6 月10
    日張貼「小偷」（編號4 ）、「好比交友版上的神經病」（
    編號5 ）、「就是這女瘋子」（編號6 ）之全文觀之，其內
    容係敘述被上訴人女兒在學校內雨傘遭竊之事，並引申網路
    交友版上有人捏造暱稱，盜取他人相片，任意放話揭發他人
    資料等情，全篇並未載明足供特定所指對象即為上訴人之資
    料，一般不特定人尚難憑此認知該文所指射之對象為何人，
    自無從認被上訴人此文有侵害上訴人名譽之情事。
  2.再查，被上訴人於96年6 月15日在網路上張貼「我只想描述
    事情始末，讓網友知道有這號人物～Grace(37)M0000000 的
    存在，網友互動與否請自行判斷... 請見我5/11到今天的日
    記，留言版請從5/22看起，Grace(37) 張小姐在525 公司公
    開的頒獎典禮我見過」（編號7 ）等語，上開內容雖有寫明
    上訴人之帳號，然該篇留言並未涉及任何侵害上訴人名譽之
    言論。又被上訴人雖表示網友可由被上訴人自96年5 月11日
    至同年6 月15日之日記，及96年5 月22日之留言版瞭解事件
    始末，此事件即兩造因瘦身比賽所產生之爭議，與編號4 至
    編號6 所涉及內容差異甚大，應無由使第三人因編號7 之內
    容而認編號4 至編號6 內容係影射上訴人。
  3.另被上訴人於96年6 月16日張貼：「對付瘋子，真沒想到妳
    比我想像中~ 更糟，原本只想以這樣的留言，讓妳有更好的
    台階下，卻引來更多同仇敵慨者，妳真是不值ㄚ。網友們"
    於情""於理" 都無法理解的人，跟這種人有什麼好談的，再
    多的分身，再多的代言者，再多的委託留言，都不需要，瘋
    子是不需要理會她的」（編號8 ）等語，惟全文亦未載明其
    所稱瘋子究何所指，且其留言與編號4 至編號7 之留言均非
    同一天，尚難以此認定被上訴人所指稱之人即為上訴人。
  (四)編號9部分：
    上訴人主張編號9 部分蓄意詆毀上訴人名節云云，然觀諸卷
    附該篇日記內容，前後文為：「1 、妳有愛妳的先生…當然
    。2 、妳有三位可愛的寶貝…恩。3 、妳有優質的工作…對
    ㄚ。4 、住高級別墅區…以前是現在還好啦。5 、開高級進
    口車…算嗎？6 、人又比他美…你說的喔？7 、身材又比她
    好太多…你有實地看過？8 、氣質那更不用說絕對超過他…
    那是絕對的。9 、我也是受害者…是喔」由上開對話內容觀
    之，一般不特定人不僅難以理解其所指為何，由該文義亦難
    認為被上訴人有侮辱上訴人與訴外人趙先生有親密關係之意
    ，故不致使上訴人在社會上評價受到貶損，從而，上訴人前
    開主張難以採信。
  (五)編號10部分：
    上訴人稱編號10之留言公然污辱上訴人及其父母云云，然觀
    諸被上訴人於編號10前後文稱：「偶而看看G 女曾經給過我
    的留言內容（以前還沒發生瘦身事件時）她……還算不錯，
    只可惜，不服輸的因子在他身上傳遞的是壞因子，而她身邊
    真的沒有所謂好朋友可以勸阻她，甚至是他的父母，有人要
    求我見她一面期望作和解，我當時只說一句話~ 我要見她父
    母，看他父母是怎樣的為人方式，我就懂值不值得談，其他
    不需要，她怎對得父母，唉唉唉!!! ……，而我又能怎樣，
    像她這種得了便宜還賣乖的人種，能好到哪，可想而知」等
    語，由上開留言全文可知，被上訴人僅在抒發自身之心情，
    並談論到其對交友一事之觀點及就是否和解一事之看法，依
    一般社會觀念，並未逾越合理之範圍，難認有侵害上訴人名
    譽之情形。又上開「像她這種得了便宜還賣乖的人種，能好
    到哪，可想而知」等語，觀其前後文，係被上訴人對上訴人
    參加瘦身比賽獲得名次後之種種行為之評價，並非刻意以「
    人種」一詞貶低上訴人或其父母，上訴人未兼顧全文內容，
    僅截取特定詞語主張被上訴人有侮辱行為，尚非可採。
  (六)編號11部分：
    上訴人主張被上訴人於編號11留言中提及之細節均為上訴人
    與雅筑公司之私事，被上訴人無權公開評議並加註詆毀云云
    ，然依卷附編號11之留言觀之，被上訴人稱「她給公司的存
    證信函，是我對他不齒的開始，目的捨我很清楚，行徑之可
    惡，感謝紅孩兒讓我更清楚她的為人，我是親眼目睹，錄影
    鐵證後，我才開始相信紅孩兒的…只期望那些被利用的人，
    還有那些還看不清楚事情來攏去賣的人，不要瞎攪和，管好
    自己最實在」等語，雖對於上訴人有主觀性之評價，然尚未
    逾越一般社會觀念所能容忍之範圍，且其目的係在提醒網友
    勿捲入非關於己之風波當中，難認被上訴人上開所言足以減
    損上訴人於社會上之評價，是上訴人前開主張亦難以採信。
  (七)編號12部分：
    上訴人主張被上訴人於編號12之留言內，污衊其逼訴外人「
    晏子」跳樓自殺，並要求檢警調查上訴人犯罪，致上訴人之
    父經此壓力刺激引發併發症云云。然查，由編號12前後文觀
    之，僅被上訴人針對訴外人「晏子」跳樓自殺往生之事，希
    望承辦檢察官勇敢伸張公平正義，並希望網友們在網路上能
    謹慎發言，此有上訴人提出之編號12留言全文在卷可憑，足
    認被上訴人係針對上開之事為善意適當之評論，並未有貶損
    上訴人於社會上評價致侵害其名譽權之情事。又網友暱稱「
    台灣蜘蛛人嗼嗼楊小壞」雖就被上訴人上開留言回應：「那
    個愛興訟的G 女，本就是交友板的敗類」等語，惟上開回應
    並非被上訴人所為，亦未明確指涉G 女為何人，自不得以此
    認為被上訴人有侵害上訴人名譽權之行為，是上訴人前開主
    張，洵不足採。
五、從而，上訴人依據侵權行為之法律關係，請求被上訴人賠償
    精神慰撫金120,000 元，及自起訴狀繕本送達被上訴人翌日
    即98年6 月6 日起至清償日止，按週年利率百分之5 計算之
    利息，為無理由，不應准許。原審就此部分為上訴人敗訴之
    判決，經核於法尚無不合。上訴意旨指摘原判決不當，聲明
    廢棄改判，為無理由，應予駁回。
六、本件事證已臻明確，兩造其餘主張及舉證，經核與判決結果
    不生影響，爰不另一一論述，附此敘明。
七、據上論結，本件上訴為無理由，依民事訴訟法第436 條之1
    第1項、第3 項、第449 條第1 項、第78條，判決如主文。
中    華    民    國    99    年    6     月     3     日
                  民事第一庭  審判長法  官  郭琇玲
                                    法  官  林哲賢
                                    法  官  郭俊德
以上正本係照原本作成。
如對本判決上訴，須於判決送達後二十日內向本院提出上訴狀。
中    華    民    國    99    年    6     月    3      日
                                    書記官  黃澧

司法院資訊處製作；財團法人民間司法改革基金會備份。
